臺灣臺北地方法院民事裁定
111年度聲更一字第1號
聲  請  人  龍志芳  
上列聲請人聲請交付法庭錄音光碟事件，本院裁定如下：
    主  文
聲請人於繳納費用後，准予交付聲請人本院民國110年12月22日
下午14時15分許至同日15時45分在三樓閱卷室之相關錄影、錄音
光碟。
聲請人就第一項錄影、錄音光碟內容，不得散布、公開播送，或
為非正當目的使用。
聲請費用由聲請人負擔。
    理  由
一、按當事人得向法院書記官聲請閱覽、抄錄或攝影卷內文書，
    或預納費用聲請付與繕本、影本或節本；第三人經當事人同
    意或釋明有法律上之利害關係，而為前項之聲請者，應經法
    院裁定許可，民事訴訟法第242條第1 項、第2 項定有明文
    。次按，當事人及依法得聲請閱覽卷宗之人，因主張或維護
    其法律上利益，得於開庭翌日起至裁判確定後六個月內，繳
    納費用聲請法院許可交付法庭錄音或錄影內容，法院組織法
    第90條之1 第1 項本文亦有明定。準此，當事人及依法得聲
    請閱覽卷宗之人，因主張或維護其法律上利益，固得繳納費
    用聲請法院許可交付法庭錄音或錄影內容，然須於開庭翌日
    起至裁判確定後六個月內為之。復民事訴訟法第242 條規定
    之卷內文書，包括法院辦理該事件所製作之文書、當事人於
    訴訟進行中所提出之文書，及法院依當事人聲請之證據方法
    ，依法調取之相關文書；且此文書，依同法第363 條第1項
    之規定，包括文書外之物件有與文書相同之效用者（最高法
    院110年度台抗字第1315號裁定參照）。是而，若於證據保
    全程序之調查證據規定所調得做為證據資料之錄影、錄音
　　紀錄，應屬該事件之卷內文書，即應依上開民事訴訟法第24
     2 條所定之判斷基準，決定應否准許當事人付與之聲請，
    或為必要之限制。
二、聲請意旨略以：聲請人於民國110 年12月22日下午14時15分
    許至臺灣臺北地方法院三樓閱卷室（下稱系爭閱卷室）向承
    辦人員即第三人黃惠蘭洽領燒錄光碟時，因發現電腦系統非
    為司法院下載系統，故聲請人遂於簽收欄位簽名時註記「非
    司法院系統下載光碟」等字句，然黃惠蘭未徵得聲請人之同
    意，竟逕指使在場法警將前開註記以修正帶予以塗去，致生
    妨害其權利之行使，今證據偏在一方，以及因監視錄影於短
    期內即會覆蓋，唯有儘速保全及交付系爭閱卷室110 年12月
    22日下午14時15分許至15時45分之監視錄影記錄之影像及聲
    音，以確保聲請人日後得請求損害賠償，爰聲請交付系爭閱
    卷室前開時間之錄音錄影光碟等語。
三、經查，聲請人聲請保全系爭閱卷室110 年12月22日下午14時
    15分許至15時45分之監視錄影記錄之影像及聲音事件，前經
    本院於111 年1 月5 日以110 年度聲字第633 號民事裁定准
    就本院所持有之於110年12月22日下午14時15分許至同日15
    時45分在三樓閱卷室之相關錄影、錄音證據，以勘驗、拷貝
    或其他適當之方式予以證據保全在案，可認系爭閱卷室之前
    開錄影及錄音資料雖非屬法院組織法第90條之1 第1 項所稱
    之法庭錄音或錄影，惟已屬前開保全證據事件卷之文書，則
    本件聲請人即已釋明交付錄影、錄音之利害關係，為確保聲
    請人日後得提起損害賠償之本案訴訟，並為有效訴訟權保障
    ，故應交付系爭閱卷室110 年12月22日下午14時15分許至15
    時45分之監視錄影記錄之影像及聲音予聲請人，其聲請核無
    不合，應予准許。聲請人依法就取得之光碟內容，不得散布
    、公開播送，或非為本件訴訟之正當目的使用，併特予裁
　　示以促其注意遵守。
四、爰依法裁定如主文。
中　　華　　民　　國　　111 　年　　3 　　月　　 24 　日
                  民事第五庭    法　官　張詠惠
以上正本係照原本作成。
本裁定不得抗告。
中　　華　　民　　國　　111 　年　　3 　　月　　 24 　日
                                書記官　陳香伶